【裁判字號】    97,交聲,1012
【裁判日期】    980226
【裁判案由】    違反道路交通管理處罰條例聲明異議
【裁判全文】
臺灣桃園地方法院刑事裁定            97年度交聲字第1012號
原處分機關  交通部公路總局新竹區監理所桃園監理站
異  議  人  乙○○
上列異議人即受處分人因違反道路交通管理處罰條例案件，對於
交通部公路總局新竹區監理所桃園監理站民國97年5月21日桃監
裁罰字第裁52－DB0000000號違反道路交通管理事件裁決書所為
之處分（原舉發通知單案號：桃園縣政府警察局桃警局交字第DB
0000000號）聲明異議，本院裁定如下：
    主    文
異議駁回。
    理    由
一、聲明異議意旨略以：異議人於民國97年4月25日1時10分許，
    駕駛車牌號碼1592-KA號自小客車行經桃園縣桃園市○○○
    路215號前，遭警攔查酒測，惟當時異議人確實並未喝酒，
    但酒精呼氣測量值卻高達每公升0.45毫克，異議人即向員警
    提出質疑，因該員警於酒測前未將酒測機器設定歸零，造成
    測試紙上之酒測時間及數值皆有誤差，故異議人當場表明拒
    絕簽收。然異議人確實未喝酒，何以會測出如此高的酒精濃
    度數據，顯見該酒測器有嚴重瑕疵，且是否有定期檢測及符
    合使用標準，單憑當時所測之數據即要異議人接受處罰，實
    令人不服。又桃園縣政府警察局桃園分局回復異議人之陳述
    意見中，該員警亦坦承未將酒測機器設定歸零，雖發現錯誤
    時立即改正測試時間，惟未予以重測，更令異議人懷疑該測
    試及列印結果真實性。異議人確無喝酒駕車，實因酒測器有
    故障瑕疵或係因公權力之員警有濫權之嫌，始有上開高達0.
    45之酒測值，為此請求撤銷原處分等語。
二、原處分意旨略以：異議人於上開時地，駕駛前述自小客車，
    為警攔檢測得酒精呼氣測試值每公升0.45毫克，依舉發機關
    表示於警方操作該酒測值時未注意其時間設定，而直接對駕
    駛人實施酒精濃度測試，測得每公升0.45毫克，列印後發現
    時間有誤，立即將測試紙上時間手寫更改，舉發核無不當，
    又經本站查詢異議人汽車駕駛執照前於96年5月24日之酒後
    駕車違規案，遭交通部公路總局高雄區監理所屏東監理站處
    分吊扣執行中，故異議人於吊扣其間再有酒駕行為，裁決異
    議人新台幣（下同）60,000元，吊銷駕駛執照3年內禁考，
    於法無不合。
三、按汽車駕駛人，駕駛汽車經測試檢定酒精濃度超過規定標準
    者，處15,000元以上60,000元以下罰鍰，並當場移置保管該
    汽車及吊扣其駕駛執照1年；汽車駕駛人經依第1項規定吊扣
    駕駛執照，並於吊扣期間再有第1項情形者，處60,000元罰
    鍰，並當場移置保管該汽車及吊銷其駕駛執照；又汽車駕駛
    人曾依同條例第35條第3項前段之規定吊銷駕駛執照者，3年
    內不得考領駕駛執照，道路交通管理處罰條例第35條第1項
    、第3項、第67條第2項分別定有明文。
四、經查：
  (一)按送達由行政機關自行或交由郵政機關送達；除電子傳達方
    式之送達外，送達證書應由收領人簽名或蓋章；如拒絕或不
    能簽名或蓋章者，送達人應記明其事由，行政程序法第68條
    第1 項、第76條第2 項定有明文。又當場舉發拒絕簽章者，
    仍應將通知聯交付該駕駛人或行為人收受，並記明其事由及
    交付之時間；拒絕收受者，應告知其應到案時間及處所，並
    記明事由與告知事項，視為已收受，違反道路交通管理事件
    統一裁罰基準及處理細則第11條第1 項第1 款後段訂有明文
    。又交通違規行為之「舉發」，係具有對外效力之行政行為
    ，核其性質屬公法上有相對人之意思通知，依前揭說明，自
    應依現行行政程序法規定之送達方式送達書面舉發通知，且
    於送達合法到達受處分人時，始發生舉發之效力。查本件桃
    園縣政府警察局桃園分局青溪派出所警員甲○○於上開時地
    為本件舉發時，業已將前開通知書交付予異議人，惟因異議
    人拒絕簽收而逕註記等情，為異議人所不爭執，另有前開通
    知書1 紙在卷可稽，堪以認定。是以，異議人既已於舉發當
    場收受前開通知書，惟因對舉發內容而有異拒絕簽名其上，
    依上揭說明，已足認業經合法送達前開通知書而生意思通知
    之效力無誤，合先敘明。
  (二)本件異議人於上揭時地，駕駛車牌號碼1592-KA 號自小客車
    ，因駕駛搖晃且緩慢，經警盤查而要求配合酒測，經酒精濃
    度之測試檢定結果測得酒精呼氣測試值每公升0.45毫克，而
    超過規定標準之違規行為，為警當場掣單舉發等情，有桃園
    縣政府警察局桃警局交字第DB0000000 號舉發通知單、交通
    部公路總局新竹區監理所桃園監理站97年5 月21日桃監裁罰
    字第裁52-DB0000000號違反道路交通管理事件裁決書、臺北
    縣政府警察局桃園分局97年5 月15日桃警分交字第09710289
    77號函在卷可稽。
  (三)異議人雖否認有何違規之情事，並以前開情詞置辯，惟查：
    證人即舉發警員甲○○於本院訊問時具結證稱：當時伊兩人
    一組執行防竊勤務，看到異議人所駕駛之上開自小客車開得
    緩慢並有點搖晃，依據該跡象認為可能有酒駕的情況，因而
    上前盤查，看到車上有兩人，車窗搖下後，伊聞到酒味即請
    車上兩人出示證件供警查證身分，嗣後聯絡支援的員警攜帶
    酒測機器前來實施酒測。實施酒測時間為97年4 月25日凌晨
    1 點10分許，地點是在桃園市○○○路青溪國中前，實施酒
    測當中有錄影。因發現酒測卡上列印之時間為2008年4 月25
    日19時19分，時間有誤，故手寫更正，並請異議人於其上簽
    名，但為異議人拒絕。雖時間有誤，然酒測數據值不會有問
    題，因每部酒測儀器在測試前，關於數據酒測值的部分，螢
    幕會顯示0.00的狀態，表示歸零之意。時間有誤應是儀器設
    定錯誤，此分屬不同的部分。當日這部儀器操作時，並無故
    障的情形。酒測器每年都會定期檢修，本件所使用之酒測機
    器亦有定期檢修，當時是年底檢修完過4 個多月，不會超過
    使用範圍等語明確（參本院97年12月24日訊問筆錄第2 頁至
    第4 頁）。其對當日所見違規情形既於具結後堅證如上，顯
    見其確係依自己親自見聞所得而為上開供述。而本件舉發時
    所使用之呼氣酒精測試器，業經定期檢測合格均屬正常等情
    ，此為證人結證屬實，並有證人提出之96年12月12日經濟部
    標準檢驗局呼器酒精測試器檢定合格證書乙紙在卷足憑。足
    認上開對於異議人進行酒精濃度測試之酒測儀器，業經定期
    檢修，其時間之顯示與酒測值之數據互不影響，於進行測試
    時，業將酒測機器歸零等情為真。復經本院勘驗前開證人提
    出之錄影光碟，其內容有3 小段，分別為29秒、3 分、2 分
    46秒，其中第一段畫面，有看到3 名警員對1 名穿著花色襯
    衫之男子進行酒測，約於畫面15秒左右，酒測儀器值有數據
    顯示，其中1 名手持酒測儀器之警員，對穿著花色襯衫之男
    子稱酒測值為0.45等情，有本院勘驗筆錄附卷可稽（參上開
    卷宗第2 頁至第3 頁）。而接受檢測之身著花色襯衫之男子
    即為異議人，此為其是認在卷，益見證人上開證述對於異議
    人檢測之過程屬實，而堪認證人前開證述內容應與事實相符
    而足為採信。是以警員持上開合格酒測儀器對異議人進行吹
    氣測量酒測值，而取得前開酒精濃度數據之測試過程，尚無
    違誤之處。
  (四)又異議人原持有之汽車駕駛執照，前於96年5 月24日因飲酒
    後駕車之違規事由，經交通部公路總局高雄區監理所屏東監
    理站裁處吊扣駕駛執照1 年之處分，吊扣期間自96年5 月29
    日至97年5 月28日止，目前執行中，此有交通部公路總局新
    竹區監理所桃園監理站97年6 月11日竹監桃字第0970012485
    號函送之違規查詢報表、汽車駕照基本資料螢幕列印報表各
    乙紙附卷可稽。是以異議人復於前開吊扣期間內之97年4 月
    25日1 時10分許，駕駛車牌號碼1592-KA 號自小客車行經桃
    園縣桃園市○○○路215 號前，經測試檢定其呼氣中酒精濃
    度高達每公升0.45毫克而超過標準，經警員舉發之事實，業
    經本院認定如前，並有桃園縣警察局舉發違反道路交通管理
    事件通知單等件附卷可資佐據。則異議人因駕駛汽車經測試
    檢定酒精濃度超過標準而遭裁處吊扣其駕駛執照1 年之處分
    ，竟於吊扣期間內再有酒後駕車之行為，事證明確，堪以認
    定。
五、綜上所述，本件異議人因駕駛汽車經測試檢定酒精濃度超過
    標準而遭裁處吊扣其駕駛執照1 年之處分，竟於吊扣期間之
    前述時、地，再有酒精濃度之測試檢定超過規定標準而駕駛
    汽車之違規行為。其上開所辯，尚非足取。從而原處分機關
    依據道路交通管理處罰條例第35條第3 項、第67條第2 項之
    規定，裁處罰鍰60,000元，並吊銷駕駛執照，3 年內禁考，
    其認事用法並無違誤，裁罰亦無不當，本件異議為無理由，
    應予駁回。
據上論斷，應依道路交通管理處罰條例第87條第2 項，道路交通
案件處理辦法第19條，裁定如主文。
中    華    民    國    98    年    2     月    26    日
                    交通法庭    法  官  呂美玲
以上正本證明與原本無異。
如不服本裁定，應於裁定送達後5 日內向本院提出抗告狀。
                                書記官  李玉華
中    華    民    國    98    年    3     月    5     日


司法院資訊處製作；財團法人民間司法改革基金會備份。
